【裁判字號】    97,消債更,1179
【裁判日期】    980211
【裁判案由】    聲請更生程序
【裁判全文】
臺灣高雄地方法院民事裁定          97年度消債更字第1179號
聲  請  人  甲○○
上列當事人聲請更生程序事件，本院裁定如下：
    主  文
聲請人甲○○自民國九十八年二月十一日下午四時起開始更生程
序。
命司法事務官進行本件更生程序。
    理  由
一、聲請意旨略以：聲請人前與如附表所示之銀行成立消費借貸
    契約，致積欠如附表一所示無擔保債務及附表二有擔保債務
    合計新臺幣（下同）4,187,191 元，嗣因聲請人無法清償債
    務，遂於民國95年6 月間，依金融主管機關協調成立之中華
    民國銀行公會會員辦理消費金融案件無擔保債務協商機制，
    與如附表一所示之債權銀行達成分期還款協議，同意自95年
    7 月起，分80期，零利率，每月償還15,578元之方式清償債
    務。惟聲請人為計程車司機，因經濟不景氣，載客收入不穩
    定，且長期獨立扶養行動不便之配偶，目前每月收入約15,0
    00元，扣除生活上必要支出後，實已無能力依協議償還金額
    ，聲請人實有不可歸責於己之事由致履行顯有重大困難，爰
    聲請本院准予裁定更生等語。
二、按債務人不能清償債務或有不能清償之虞者，得依本條例所
    定更生程序，清理其債務；債務人無擔保或無優先權之債務
    總額未逾1,200 萬元者，於法院裁定開始清算程序或宣告破
    產前，得向法院聲請更生；法院開始更生程序之裁定，應載
    明其年、月、日、時，並即時發生效力；法院裁定開始更生
    或清算程序後，得命司法事務官進行更生或清算程序，必要
    時得選任律師、會計師或其他適當之自然人或法人一人為監
    督人或管理人；債務人對於金融機構因消費借貸、自用住宅
    借款、信用卡或現金卡契約而負債務，在聲請更生或清算前
    ，應提出債權人清冊，以書面向最大債權金融機構請求協商
    債務清償方案並表明共同協商之意旨；債務人與金融機構協
    商成立者，不得聲請更生或清算，但因不可歸責於己之事由
    ，致履行顯有重大困難者，不在此限；本條例施行前，債務
    人依金融主管機關協調成立之中華民國銀行公會會員辦理消
    費金融案件無擔保債務協商機制與金融機構成立之協商，準
    用前項之規定，消費者債務清理條例第3 條、第42條第1 項
    、第45條第1 項、第16條第1 項、第151 條第1 項、第5 項
    、第6 項分別定有明文。
三、聲請人主張其每月收入約15,000元、積欠債權人如附表一、
    二所示債務之事實，已提出債權人清冊、財產及收入狀況說
    明書、財團法人金融聯合徵信中心之個人信用報告回覆書、
    財產歸屬資料清單、土地登記謄本、建物登記謄本、在職證
    明書、95及96年度綜合所得稅各類所得資料清單、戶籍謄本
    、協議書、無擔保債務還款計畫、前置協商退件通知函、勞
    工保險被保險人投保資料表、高雄市個人計程車駕駛員職業
    工會收據、亞太計程車運輸合作社收據、前置協商收入切結
    書、PHS 超低電磁波設備場地租約、台新國際商業銀行存入
    憑條、郵政跨行匯款申請書、達福骨外科診所診斷證明書、
    柯清山財產歸屬資料清單及95、96年度綜合所得稅各類所得
    資料清單、王應翔及王勝佳在職證明書等為證，經核大致相
    符，堪信為真實，是聲請人已不能清償債務一事，應可認定
    。
四、聲請人主張因依協商內容，應按月償還15,578元之事實，有
    協議書為證，堪信為真。又聲請人主張其須扶養行動不便之
    配偶一事，亦有聲請人戶籍謄本、診斷證明書在卷可查，是
    聲請人主張其有按月支出該扶養費用，應可採信。又聲請人
    為計程車司機，每月收入不穩固，實無力清償債務。本院衡
    酌聲請人每月收入約為15,000元，若依約按月償還債務，不
    足已清償，且尚難以維持自己與配偶之基本生活開銷，堪認
    聲請人如依協議持續償還，確有顯然無法維持生活之情。從
    而，本件聲請人無法依協議繼續償還，係因客觀收入不足所
    致，非因協議後故意有浪費或其他不利償還之行為，應認確
    係因不可歸責於聲請人之事由，致履行顯有重大困難。
五、綜上所述，本件聲請人有如附表所示之債務未逾1,200 萬元
    ，且其未經法院裁定開始清算程序或宣告破產，業經本院查
    明在案，有查詢表、前案紀錄表各1 份附卷可按，聲請人雖
    與金融機構協商成立償還協議，後因不可歸責於己之事由，
    致履行顯有重大困難，則其聲請更生，並無不合，應予准許
    。
六、依消費者債務清理條例第11條第1 項、第45條第1 項、第16
    條第1 項，裁定如主文。
中    華    民    國    98    年    2     月    11    日
              民事庭    法  官  謝雨真
以上證明與原本無異。
本裁定已於98年2月11日下午4時公告。
本件不得抗告。
中    華    民    國    98    年    2     月    11    日
                        書記官  鄭翠蘭
附表一：債權人清冊
┌──┬────────────┬────────┐
│編號│債權人                  │金額（新臺幣）  │
├──┼────────────┼────────┤
│一  │華南銀行                │65,000元        │
├──┼────────────┼────────┤
│二  │聯邦銀行                │31,388元        │
├──┼────────────┼────────┤
│三  │萬泰銀行                │171,045元       │
├──┼────────────┼────────┤
│四  │台新銀行                │622,720元       │
├──┼────────────┼────────┤
│五  │大眾銀行                │337,000元       │
├──┼────────────┼────────┤
│六  │中國信託銀行            │79,038元        │
├──┴────────────┼────────┤
│合               計           │1,306,191元     │
└───────────────┴────────┘
附表二：債權人清冊
┌──┬────────────┬────────┐
│編號│債權人                  │金額（新臺幣）  │
├──┼────────────┼────────┤
│一  │華南銀行                │2,881,000元     │
├──┴────────────┼────────┤
│合               計           │2,881,000元     │
└───────────────┴────────┘


司法院資訊處製作；財團法人民間司法改革基金會備份。
